臺灣高等法院民事裁定
109年度重上字第642號
附 帶上訴 人  吳嵩慶  
訴 訟代理 人  簡坤山律師
              林玉卿律師
附帶被上訴人  陳建志  
訴 訟代理 人  游朝義律師

上列當事人間分割共有物事件，附帶上訴人對於中華民國109年5
月14日臺灣宜蘭地方法院第一審判決（107年度重訴字第111號）
提起附帶上訴，本院裁定如下： 
    主  文
附帶上訴駁回。
附帶上訴訴訟費用由附帶上訴人負擔。
    理  由
一、按上訴不合程式或已逾期間或法律上不應准許者，第二審法
    院應以裁定駁回之；民事訴訟法第444條第1項定有明文。次
    按附帶上訴乃被上訴人對於所受不利益之第一審終局判決，
    於他造已提起上訴之程序中，附帶聲明不服，而請求第二審
    法院以判決廢棄或變更之方法；如他造並未提起上訴，自無
    附帶上訴之可言。又得對之提起附帶上訴之第一審判決，以
    就同一訴訟標的為各當事人一部勝訴、一部敗訴之第一審判
    決為限。至第一審法院就數項訴訟標的以一判決裁判之，其
    中一項標的因當事人喪失上訴權而確定時，不因他項標的之
    上訴而受影響。準此以觀，當事人僅就其中一項標的提起上
    訴，自無及於他項標的之效力；在其中一項標的之上訴程序
    中，如他造利用該上訴程序，就他項標的提起附帶上訴，應
    為法所不許。
二、本件附帶被上訴人陳建志起訴主張：宜蘭縣○○市○○○段○○○段
    000○0地號土地（下稱系爭土地）為伊及吳幸雄、吳聰木、
    吳上風、吳康宏所共有，坐落系爭土地上未辦理保存登記之
    門牌號碼宜蘭縣○○市○○路○○巷00○0號房屋（下稱系爭房屋）
    為伊及吳聰木所共有，吳聰木已死亡，附帶上訴人吳嵩慶及
    吳張景美、吳宜蓁、吳麗萍（下稱吳張景美4人）為吳聰木
    之繼承人，兩造間就系爭土地及系爭房屋無不能分割之特約
    ，亦無不能分割之情事，因兩造無法達成分割協議，依民法
    第823條、第824條第1項規定求為命吳張景美4人就吳聰木所
    有系爭土地應有部分168分之5辦理繼承登記，及准予分割系
    爭土地及房屋之判決。原審判命吳張景美4人就上開土地辦
    理繼承登記，並准予依原判決附圖丙案分割系爭土地，及變
    價分割系爭房屋。陳建志及吳幸雄就原判決關於分割系爭土
    地部分均聲明不服，各自提起上訴，上訴聲明均為廢棄原判
    決關於系爭土地之分割方法部分，依序主張應以該判決所列
    甲案、吳幸雄所提上訴理由㈠狀所載戊案為分割方法（見本
    院卷一第27、85、247、248、373頁）。吳張景美4人及吳上
    風、吳康宏就原判決未提起上訴，惟吳嵩慶於本院就原判決
    准予變價分割系爭房屋部分提起附帶上訴，附帶上訴聲明為
    ：㈠原判決關於以變價分割系爭房屋部分廢棄；㈡上開廢棄部
    分，系爭房屋以原物分割為附帶上訴人所有，由附帶上訴人
    以價金補償附帶被上訴人（見本院卷一第184、248、435頁
    、卷二第97頁）。然查，陳建志於原審請求裁判分割之系爭
    土地及系爭建物，為不同之標的物，法律關係有別，原得各
    自獨立起訴；原判決准予變價分割系爭房屋，兩造於法定不
    變期間內均未對該部分提起上訴，即告確定，依首揭說明，
    吳嵩慶於陳建志就系爭土地分割方法所提起之上訴程序中，
    對於原判決關於分割系爭房屋部分提起附帶上訴，自非合法
    。
三、據上論結，本件附帶上訴為不合法，依民事訴訟法第444條
    第1項、第95條、第78條，裁定如主文。　　
中　　華　　民　　國　　110 　年　　7 　　月　　8 　　日
                  民事第二十三庭
                      審判長法  官   蕭胤瑮
                            法  官   袁雪華
                            法  官   楊舒嵐
正本係照原本作成。
如不服本裁定，應於收受送達後10日內向本院提出抗告狀，並應
繳納抗告費新臺幣１千元。
中　　華　　民　　國　　110 　年　　7 　　月　　8 　　日

                            書記官   常淑慧